【裁判字號】    90,交上訴,611
【裁判日期】    900118
【裁判案由】    公共危險等
【裁判全文】
臺灣高等法院臺中分院刑事判決              民國九十年度交上訴字第六一一號
    上  訴  人
    即  被  告  丙○○
右上訴人因公共危險案件，不服臺灣苗栗地方法院中華民國九十年一月十八日第一審
判決(民國八十九年度交訴字第四三號，起訴案號：臺灣苗栗地方法院檢察署民國八
十九年度偵字第一六七六號)，提起上訴，本院判決如左：
    主  文
上訴駁回。
    事  實
一、丙○○於民國八十三年五月四日，因詐欺案經台灣宜蘭地方法院判處有期徒刑十
    月，復經台灣高等法院八十三年八月十駁回上訴確定，八十四年六月二十三日縮
    刑期滿出獄。猶不知悔改，於八十九年一月二十三日晚間七時五十五分，駕駛所
    有車牌號碼Ｈ２—９３９５號自用小客車，由竹篙厝往竹南方向行駛，行經苗栗
    縣竹南鎮○○里○○路一八九巷鍾先生廟旁時，原應注意車前狀況，採取必要之
    安全措施，且事發地點之路面無缺陷、無障礙物，下坡路段，顯無不能注意之情
    事，竟疏未注意車前狀況，致與對向駛來，由乙○○所駕駛之車牌ＢＸＵ—６１
    ２號重型機車發生擦撞，乙○○人車倒地，當場昏迷，明知乙○○因上開肇事倒
    地，竟因肇事致人受傷害怕，而另行基於逃逸之犯意，加速駕車逃逸。乙○○因
    該車禍受有頭部外傷合併顱底骨折等傷害及重機車車頭損壞，丙○○自小客車因
    該肇事導致左大燈、左引擎蓋、保險桿、左後視鏡受損，因不詳姓名路人記下車
    號報警處理，始悉上情。（過失傷害部分，撤回告訴，經判決公訴不受理確定）
二、案經乙○○訴由苗栗縣警察局竹南分局報告臺灣苗栗地方法院檢察署檢察官偵查
    起訴
    理  由
一、訊據上訴人即被告丙○○坦承駕駛小客車與乙○○駕駛之機車發生擦撞並看到乙
    ○○人車倒地，仍將小客車駛離之事實不諱，惟辯稱並非肇事逃逸，係因害怕想
    找人幫忙處理，結果回到現場，人已被救護車救走，隔天有自行到警察局報到云
    云，經查：被告於警訊供稱：「我因於八十九年一月廿三日晚上十九時五十五分
    ，駕駛自小客車行經竹南鎮○○路一八九巷鍾先生廟旁，撞及一部重機車駕駛乙
    ○○人車倒地受傷，因我心裡害怕，所以加速離去，經警於八十九年一月廿四日
    十二時許，在竹南鎮大埔里竹篙厝十六號前循線查獲」等語，已直承肇事後逃逸
    ，被警循線查獲，而非其自行到警局報到，證人即處理現場交通事故之警員柳勝
    男於偵查中亦證稱：「當時有一名不願具名之年輕人提供我們車號」、「我們以
    車號查獲肇事被告戶籍地，後來查訪得知他人在竹篙厝十六號承租房子，在這地
    方查到他」，「我們查到他時，他說因害怕，所以逃逸，是我們主動查到他，不
    他投案的」等語（偵查卷廿七頁），並製作查案報告書載明：「查獲之時，被告
    表示當時駕駛自小客車撞倒機車後，因心裡害怕，才會逃逸」，有報告書一份附
    卷可稽（偵查卷十六頁），足見被告肇事後確有逃逸之事實無訛，此外復有苗栗
    縣警察局交通事故調查報告表及現場照片七幀在卷可憑，而被害人乙○○因本件
    車禍，當場昏迷並受有頭部外傷合併顱底骨折等傷害，有驗傷診斷書一紙存卷可
    考，按刑法第一百八十五條之四駕車肇事逃逸罪，其立法目的在於維護交通安全
    ，促使駕駛人於肇事後，能對被害人即時救護，以減少死傷，是該罪之成立祇須
    行為人有駕駛動力交通工具肇事，致人死傷而逃逸之事實為已足，至行為人之肇
    事有否過失或其他因素逃逸現場，則非所問，本件係被告在其過失行為發生後，
    為規避責任，另行起意逃逸之行為，既然被告係因肇事逃逸，經陌生人提供車號
    資料，由承辦警員查訪到已如前述，顯證肇事現場另有他人，被告並非處於孤立
    無援，其肇事後請現場人員報警請救護車，對被害人施以救護，應為可行之法，
    是被告辯稱逃離，係因害怕，想找人來幫忙處理，並無逃跑之意云云，應為卸責
    飾詞，不足採信。犯行應堪認定。
二、核被告丙○○所為，係犯刑法第一百八十五條之四駕駛動力交通工具，致人死傷
    而逃逸之罪。又其曾犯詐欺罪，經台灣宜蘭地方法院判處有期徒刑十月確定，八
    十四年六月廿三日執行完畢，此有臺灣苗栗地方法院檢察署刑案資料查註紀錄表
    及臺灣高等法院被告全國前案紀錄表在卷可證，其受有期徒刑執行完畢後，五年
    以內再犯本件有期徒刑以上之罪，為累犯，應依刑法第四十七條規定加重其刑。
    原審審酌被告犯罪動機在於肇事害怕逃逸、犯罪後與被害人乙○○達成和解，有
    和解書一紙在卷可憑，及其犯罪所生之危害、犯罪後之態度等一切情狀，適用刑
    法第一百八十五條之四、第四十七條，量處被告有期徒刑八月示懲，其認事用法
    是及量刑並無不合，被告上訴意旨否認有逃逸之故意，指摘原判決不當，非可採
    取，上訴為無理由，應予駁回。
三、據上論斷，應依刑事訴訟法第三百六十八條，判決如主文。
本案經檢察官甲○○到庭執行職務。
中      華      民      國    九十      年      四      月     三十     日
                              臺灣高等法院臺中分院刑事第三庭
                                    審判長法  官  羅  禮  政
                                          法  官  蔡  聰  明
                                          法  官  陳  欣  安
右正本證明與原本無異。
如不服本判決應於收受送達後十日內向本院提出上訴書狀，其未敘述上訴之理由者並
得於提起上訴後十日內向本院補提理由書（均須按他造當事人之人數附繕本）。
                                          書記官  陳  秀  真
中      華      民      國    九十    年      五     月    一          日
附錄論罪科刑法條：
刑法第一百八十五條之四
駕駛動力交通工具肇事，致人死傷而逃逸者，處六月以上五年以下有期徒刑。
                                                                       Ａ


司法院資訊處製作；財團法人民間司法改革基金會備份。
